臺灣臺中地方法院民事判決　九十三年度簡上字三○一號
　　上訴人　　　宋秋霖原名宋.
　　訴訟代理人　甲○○
　　被上訴人　　丙○○
　　訴訟代理人　乙○○
右當事人間請求給付票款事件，上訴人對於中華民國九十三年八月十八日本院臺中簡
易庭九十三年度中簡字第二０七九號第一審判決提起上訴，本院於民國九十四年一月
二十一日言詞辯論終結，判決如左：
    主      文
上訴駁回。
第二審訴訟費用由上訴人負擔。
    事      實
壹、兩造之聲明：
  一、上訴人：(一)原判決所命上訴人給付逾新台幣四萬零六百十元之本息部分，及該
      部分假執行宣告，並該部分訴訟費用之裁判均廢棄。(二)右廢棄部分被上訴人在
      第一審之訴駁回。(三)第一審廢棄部分及第二審訴訟費用由被上訴人負擔。
  二、被上訴人：(一)上訴駁回。(二)第二審訴訟費用由上訴人負擔。
貳、被上訴人起訴主張：其持有上訴人所簽發，發票日民國（下同）九十二年七月十
    日、同年八月三十日，票號Ａ00000000、Ａ00000000號，面額
    分別為新台幣（下同）十一萬三千元及四萬零六百十元之支票二紙，經屆期提示
    竟遭退票，爰本於票據關係，請求上訴人給付票款及法定利息等語。
、上訴人則以：對於Ａ00000000號支票部分無爭執。就Ａ0000000
　　0號支票部分，該張支票是訴外人蘇汶彬為週轉資金，簽發付款人泛亞商業銀行
    大雅分行、票號ＰＢ0000000號、發票日九十二年七月五日、面額十一萬
    三千元之支票一紙交上訴人，上訴人遂簽發該Ａ00000000號支票交蘇汶
    彬使用，詎蘇汶彬所簽發之支票屆期提示退票。被上訴人係於上訴人所簽發之Ａ
    00000000號支票屆期後將近一年始向上訴人請求給付票款，則被上訴人
    與蘇汶彬之間應有惡意串謀之情形，被上訴人既係惡意取得系爭支票，上訴人自
    不須依票載文義負責等語，資為抗辯。（被上訴人起訴請求上訴人給付十五萬三
    千六百十元，及其中十一萬三千元自九十二年七月十八日起，其中四萬零六百十
    元自九十二年九月一日起，均至清償日止，按年息百分之六計算之利息。原審判
    決被上訴人全部勝訴，上訴人就原判決所命之給付逾四萬零六百十元之本息部分
    上訴，其餘未經上訴部分業已確定。）
肆、經查：
  一、以下之事實為兩造所不爭，本院採為判決之基礎：
    (一)被上訴人持有上訴人所簽發，Ａ00000000號、Ａ00000000號
      兩張支票經提示後均退票。
    (二)蘇汶彬於九十二年三月二十九日，持其所簽發，泛亞銀行大雅分行為付款人，
      發票日九十二年七月五日，面額十一萬三千元之支票，向上訴人換取Ａ000
      00000號支票。
    (三)蘇汶彬所簽發之前開支票，經上訴人屆期提示後退票。
    (四)Ａ00000000號支票係經由被上訴人存入金融業者提示付款。
  二、按票據債務人不得以自己與執票人之前手間所存抗辯之事由對抗執票人，但執
      票人取得票據出於惡意者，不在此限，票據法第十三條定有明文。上開條文所
      謂「惡意」，與一般善、惡之觀念無涉，係指「就抗辯事由存在知情」之意，
      且執票人取得票據出於惡意，係以執票人取得票據時為準，並應由票據債務人
      就此負舉證之責任。本件上訴人主張Ａ00000000號支票，係其在九十
      二年三月二十九日所簽發交與蘇汶彬，而蘇汶彬之支票則在九十二年七月七日
      屆期提示後退票（本院卷第十一頁），則自上訴人簽發Ａ00000000號
      支票至蘇汶彬之支票退票，時間長達三個多月，在此段期間，上訴人所簽發之
      支票流通在外，實已難認取得支票之人，對於上訴人與蘇汶彬之間存有票據抗
      辯之事，係屬知情，至於行使追索權為票據執票人之正當權利，即使被上訴人
      於時效期間之末日才起訴行使追索權，亦無法指為被上訴人取得票據之時，對
      於上訴人與蘇汶彬之間存有抗辯事由係屬知情；且證人蘇汶彬另案通緝中，經
      本院通知而未到庭作證，亦無法據為有利於上訴人之認定，上訴人復無法舉證
      證明被上訴人取得系爭支票出於惡意之事實，依據前開說明，上訴人自不得以
      其與蘇汶彬間所存之抗辯事由對抗被上訴人。
三、綜上所述，被上訴人本於票據追索權，請求上訴人給付十一萬三千元，並自九十
    二年七月十八日起至清償日止，按年息百分之六計算之利息，為有理由，應予准
    許。原審判命上訴人如數給付，並依職權宣告假執行，於法並無不合。上訴意旨
    指摘原判決不當，求予廢棄改判，為無理由，應予駁回。
四、據上論結，本件上訴為無理由，依民事訴訟法第四百三十六條之一第三項、第四
    百四十九條第一項、第七十八條，判決如主文。
中　　　華　　　民　　　國　　九十四　　年　　　一　　　月　　三十一　　日
                                  臺灣臺中地方法院民事第四庭
~B審判長法　官　洪碧雀
~B　　　法　官　周靜秀
~B　　　法　官　王　銘
右正本證明與原本無異
本判決不得上訴
中　　　華　　　民　　　國　　九十四　　年　　　一　　　月　　三十一　　日
~B法院書記官
